最高法院民事判決　　　　　　　　　　　　　　　九十三年度台上字第一九六二號
　　上　訴　人　甲○○
　　訴訟代理人　黃祖裕律師
　　上　訴　人　乙○○
　　訴訟代理人　徐文彬律師
右當事人間請求損害賠償事件，兩造對於中華民國九十二年三月五日台灣高等法院高
雄分院判決（九十一年度訴字第二二號），各自提起上訴，本院判決如下：
　　主　文
原判決關於駁回上訴人甲○○請求上訴人乙○○給付新台幣一百五十一萬六千九百四
十元本息之訴及命上訴人乙○○給付新台幣四百九十一萬九千四百七十八元本息暨該
等訴訟費用部分廢棄，發回台灣高等法院高雄分院。
上訴人甲○○其他上訴駁回。
上訴訴訟費用，關於駁回上訴人甲○○其他上訴部分，由其負擔。
　　理　由
本件上訴人甲○○主張：對造上訴人乙○○於民國九十年六月十四日上午八時十分許
，駕駛車牌號碼ＵＴ︱八四Ｏ一號自用小客車沿高雄縣鳳山市○○○路外側快車道由
北往南行駛，因疏未注意車前狀況且車速過快，故於同方向前方慢車道之機車竄入其
車道時，失控滑衝至對向慢車道內，而撞及伊所騎乘之車牌號碼ＸＳＱ︱八六七號重
型機車，致伊左腿前後十字韌帶撕裂、大腿肌肉裂傷見骨十公分、半月狀軟骨撕裂、
膝蓋脫位血腫、髕骨斷裂、腦震盪、胸部壓迫傷、前額撕裂傷七公分及眼部視力受損
，因而支出醫藥費用新台幣（下同）十四萬二千六百七十四元、看護費用二十五萬八
千元及交通費用四萬四千零七十元，並損失一年未工作之薪資六十萬元及減少勞動能
力五百二十一萬三千六百八十五元，且受有非財產上損害八十萬元，共計七百零五萬
八千四百二十九元。而乙○○僅給付六萬元，扣除汽車保險給付五十三萬零六百五十
一元後，伊自得依侵權行為之法律關係，請求乙○○給付六百四十六萬七千七百七十
八元等情，爰求為命乙○○給付六百四十四萬四千五百十八元及自九十二年二月十九
日起算法定遲延利息之判決（上訴人超過上開本息之請求，經原審判決其敗訴後，未
據其聲明不服）。
上訴人乙○○則以：肇事當時，伊之時速僅五十公里，並未超速，且伊因不明駕駛人
騎機車侵入車道而衝入對向車道，亦僅撞及路邊之電力公司電箱，並未與對造上訴人
甲○○之機車相撞，自不須負侵權行為之責任。縱認伊有過失，甲○○未注意車前狀
況，亦與有過失。又甲○○請求之醫療費用、看護費用及交通費用，非屬全部必要，
而請求薪資及喪失勞動能力損失暨非財產上損害，則屬過高等語，資為抗辯。
原審審理結果，以：系爭肇事路段為南北向直路雙向四車道，當時上訴人乙○○係由
北往南以時速五十公里速度行駛於外側快車道，對造上訴人甲○○則由南往北行駛於
慢車道，惟乙○○因同方向前方慢車道之機車竄入其車道而向左閃避、煞車，加上雨
後路面濕滑，以致小客車失控滑衝到對向慢車道上，且肇事後，甲○○騎乘之重型機
車車頭全毀，乙○○自用小客車右後側車身毀壞、後側玻璃碎裂，為兩造所不爭執，
並有道路交通事故調查報告表及肇事現場照片等可稽，自屬真實。雖乙○○抗辯其僅
撞及路邊之台電公司電氣箱基座，而未撞及甲○○等云，但依現場照片所示，人行道
較甲○○行駛之慢車道為高，其上並有路燈、電氣箱基座大小二座、樹木等物，倘甲
○○係撞及路邊，當不致造成其機車車頭全毀，參以肇事現場遺留之散落物及玻璃碎
裂物為兩造車輛所有暨乙○○於刑事案件偵查中所為之供述，甲○○主張其遭乙○○
撞傷，堪予採取；乙○○上開抗辯，則非可採。依道路交通事故調查報告表之記載，
系爭肇事路段行車速限為時速四十公里，乙○○於雨後潮濕之路面行駛，未斟酌路面
情形謹慎慢行，反以時速五十公里以上之行車速度超速行駛，且未注意車前狀況，採
取適當、必要及有效之閃避、煞車等安全措施，而依當時情況又無不能注意之情形，
竟疏於注意，以致所駕駛之小客車失控衝入對向車道之慢車道內，撞及騎乘重型機車
行經該地之甲○○，而使甲○○受有左腿前後十字韌帶撕裂、半月狀軟骨撕裂、左膝
蓋脫位血腫、前額撕裂傷七公分、右臉頰撕裂一公分及左大腿撕裂等傷害，乙○○自
有過失，且其過失行為與甲○○受傷間亦有相當因果關係，乙○○並被判處過失傷害
罪刑確定在案，依民法第一百九十一條之二前段、第一百九十三條第一項及第一百九
十五條第一項前段規定，甲○○自得請求乙○○賠償其所受之損害。而甲○○係遵行
方向行駛，且就乙○○自對向車道驟然衝向其車道，亦無從預防，應無肇事因素之可
言，乙○○所辯甲○○與有過失一節，委無足採。茲就甲○○請求賠償之損害，分述
如下：（一）醫療費用：甲○○主張其支出醫療費用十四萬二千六百七十四元，有乙
○○不爭執真正之醫療費用收據及健仁醫院、博正醫院、行政院國軍退除役官兵輔導
委員會高雄榮民總醫院（下稱高雄榮民總醫院）函可稽，堪信屬實；（二）看護費用
：依證人即照顧甲○○之王秀萍所為證言，甲○○自九十年六月十四日起至同年九月
三十日止由王秀萍照顧，實屬必要，而此期間所支出之看護費用，有九十年六月十四
日至同年七月三十一日在惠德、博正醫院住院共四十八日，每日以二千元計算之九萬
元，以及同年八月一日至同年九月三十日共六十一日，每日以一千一百元計算之六萬
七千一百元，合計為十五萬七千一百元，自得請求。至九十一年四月十日至同年五月
三十日之看護費，核與王秀萍證述不符，且甲○○亦未舉證證明該期間需僱請看護照
顧，則不得請求；（三）交通費用：甲○○因本件車禍受傷而搭計程車就醫，確屬必
要，且依證人即搭載甲○○就醫之吳進輝、朱明祥所為證言及中央健康保險局高屏分
局、高雄榮民總醫院函，甲○○搭計程車就醫共支出一萬二千七百十元，是其得請求
之交通費用為一萬二千七百十元，逾此範圍則不得請求；（四）勞動能力減少之損失
：兩造既已合意甲○○因本件車禍所減少之勞動能力及每月薪資，分別依百分之五十
及五萬元計算，該合意對於兩造即均有拘束力，並成為法院處理之依據，乙○○之原
審訴訟代理人嗣撤銷上開每月薪資五萬元之合意，要非有據。甲○○自九十年六月十
四日發生車禍起，算至六十歲止，可勞動年數尚有二十七年又九個月，其減縮請求二
十七年之減少勞動能力損失，按兩造前揭合意之勞動能力減少比例及每月薪資計算，
扣除霍夫曼計算法之中間利息後，共計五百二十一萬三千六百八十五元。又甲○○自
車禍發生後，其勞動能力即已減少，而請求減少勞動能力損失之年限，又已包括薪資
損失之年度，故其請求之薪資損失，應不另列計；（五）非財產上損害：甲○○正值
青年，因本件車禍遭受前揭傷害，身心受有相當程度之痛苦，爰審酌兩造身分、地位
及經濟能力等一切情狀，認甲○○得請求之非財產上損害以二十萬元為適當。綜上所
述，甲○○得請求賠償之損害共五百七十二萬六千一百六十九元。惟甲○○因本件車
禍已領取強制汽車責任保險金五十三萬零六百五十一元及十一萬零六百五十一元，且
乙○○亦已先行給付六萬元及代償醫藥費用十萬五千三百八十九元，自應由甲○○得
請求賠償之上開損害中扣除，是其得請求賠償之金額為四百九十一萬九千四百七十八
元。從而，甲○○本於侵權行為之法律關係，請求乙○○給付四百九十一萬九千四百
七十八元及自九十二年二月十九日起算之法定遲延利息，洵屬有據，應予准許；逾此
部分之請求，則屬無據，不應准許，為其心證之所由得。因而判命乙○○給付甲○○
四百九十一萬九千四百七十八元及其法定遲延利息，駁回甲○○其餘之訴。
惟查上訴人甲○○請求減少勞動能力損失之起算日，由其請求九十年六月十四日起至
九十一年六月十三日止之一年薪資損失以及計算減少勞動能力之年數係自九十一年起
算以觀（原審訴字卷六一頁），應為九十一年六月十四日，並非九十年六月十四日，
而自九十一年六月十四日起，算至一百十八年二月二十二日甲○○六十歲止，其可勞
動之年數為二十六年八個月九天，亦不足二十七年，乃原審竟判命對造上訴人乙○○
應給付甲○○九十年六月十四日起至九十一年六月十三日止之減少勞動能力損失，並
依可勞動年數二十七年計算甲○○減少勞動能力之損失，不僅有就未受請求之事項為
裁判之違法，且關於超過可勞動年數二十六年八個月九天部分，亦難謂當。又原審扣
除之乙○○先行給付六萬元及代償醫藥費用十萬五千三百八十九元，與依強制汽車責
任保險法第三十條規定，扣除之保險金五十三萬零六百五十一元及十一萬零六百五十
一元，究自甲○○請求之醫療費用、看護費用、交通費用、減少勞動能力損失及非財
產上損害各扣除若干，並不明確，故原審所為乙○○敗訴部分之判決，全部難以維持
。次查原審判命乙○○給付九十年六月十四日起至九十一年六月十三日止之減少勞動
能力損失，如前所述，既屬可議，原審據以判決駁回甲○○之薪資損失請求，自難維
持。又甲○○請求九十年六月十四日起至同年七月三十一日止之看護費用，原審既認
定共四十八日，每日按二千元計算，其金額即為九萬六千元，惟原審卻誤認為九萬元
，相差六千元。且證人即照顧甲○○之王秀萍於原審先證稱照顧甲○○至九十年九月
底，嗣證述照顧至九十一年九月三十日止（見同上卷一七七頁之準備程序筆錄），王
秀萍照顧甲○○究至何時為止，已不明確，而依據高雄榮民總醫院之診斷證明書（同
上卷七一、七二頁），甲○○又於九十一年四月十日至同年月十五日在該醫院住院，
並於同月十一日接受左膝關節鏡手術，且於同月二十三日至上開醫院接受門診手術，
則甲○○主張同年四月十日至同年五月三十日止亦有僱請看護照顧，並提出收據為證
（同上卷七六頁），是否全不足採，亦非無再推求之餘地。乃原審判決駁回甲○○其
餘看護費用十萬零九百元之請求，並屬可議。復原審既依兩造之合意認定甲○○減少
勞動能力百分之五十，並謂甲○○可請求減少勞動能力損失至年滿六十歲止，似認定
甲○○係永久減少勞動能力百分之五十，而以甲○○永久減少勞動能力百分之五十之
情狀，其身心所受痛苦應非輕微，乃原審未斟酌及此，認定甲○○之非財產上損害僅
為二十萬元，是否相當，尚值商榷。再者，原審認定應自損害金額中扣除之保險金五
十三萬零六百五十一元，其中體傷金額十一萬零六百五十一元（同上卷七三頁）與原
審扣除之另筆保險金十一萬零六百五十一元，金額完全吻合，是否為同一筆，非無疑
義。倘屬同筆保險金，原審扣除保險金五十三萬零六百五十一元後，又扣除保險金十
一萬零六百五十一元，即有重複扣除之情事。另原審認定亦應扣除之乙○○代償醫藥
費十萬五千三百八十九元，由乙○○所提之代償醫療費用明細表所載內容以觀（同上
卷四四頁），除至醫院就醫之費用外，尚包括向博大企業行購買醫療用品等之費用，
而甲○○並未請求該購買醫療用品等費用，是其主張上開乙○○代償醫藥費不在本件
請求範圍內，似非全屬子虛。乃原審就甲○○此項重要之攻擊方法，未於判決理由項
下說明其取捨意見，而將乙○○代償之醫藥費自損害金額中全數扣除，其判決理由亦
屬不備。兩造上訴論旨，各自指摘原判決前開於其不利部分為不當，求予廢棄，均非
無理由。至甲○○請求乙○○給付八千一百元本息部分（除確定及前揭廢棄發回以外
之部分），並未表明具體之上訴理由，僅空言指摘原判決此部分為不當，聲明廢棄，
非有理由。
據上論結，本件上訴人甲○○之上訴為一部有理由，一部無理由；上訴人乙○○之上
訴為有理由。依民事訴訟法第四百七十七條第一項、第四百七十八條第二項、第四百
八十一條、第四百四十九條第一項、第七十八條，判決如主文。
中　　　華　　　民　　　國　　九十三　　年　　　九　　　月　　二十三　　日
                              最高法院民事第八庭
                                  審判長法官  許　朝　雄
                                        法官  謝　正　勝
                                        法官  鄭　玉　山
                                        法官  吳　麗　女
                                        法官  李　彥　文
      右正本證明與原本無異
                                              書  記  官
中　　　華　　　民　　　國　　九十三　　年　　　十　　　月　　 十三 　　日
                                                                      Ｒ
